【裁判字號】    90,抗,7
【裁判日期】    891130
【裁判案由】    詐欺
【裁判全文】
臺灣高等法院高雄分院刑事裁定                            九十年度抗字第七號
    抗 告 人
    即自訴人    乙○○
    被      告  甲○○
右列抗告人因被告詐欺案件，不服臺灣高雄地方法院中華民國八十九年十一月三十日
第一審裁定（八十九年度自字第四七號），提起抗告，本院裁定如左：
    主  文
抗告駁回。
    理  由
一、本件自訴意旨略以：被告甲○○在屏東縣屏東市○○里○○街四二○巷十七號開
    設油漆行生意，於民國八十八年八月間向自訴人稱：近日中承包一批油漆工程，
    該工程於八十八年十一月可完成，請求自訴人借與現款購買油漆，被告乃於八十
    八年八月二十三日簽發票載發票日為同年十一月二十三日、面額為新台幣（下同
    ）二十五萬元之支票一紙交予自訴人，詎該支票屆期不獲付款，自訴人前往被告
    油漆行不見被告人影，始悉受騙，因認被告涉有刑法第三百三十九條第一項詐欺
    罪嫌云云。
二、按犯罪事實應依證據認定之，無證據不得推定其犯罪事實，刑事訴訟法第一百五
    十四條定有明文。又按刑事訴訟法上所謂認定犯罪事實之證據，係指足以認定被
    告確有犯罪行為之積極證據而言，如未能發現相當證據或證據不足以證明，自不
    能以推測或擬制之方法，以為裁判基礎，最高法院二十九年上字第三一○五號及
    四十年台上字第八十六號分別著有判例；再無證據或現在證據不足以證明被告犯
    罪者，自屬「犯罪嫌疑不足者」；而認定不利於被告之事實，須依積極證據，苟
    積極證據不足為不利被告之認定時，即應為有利於被告之認定，更不必有何有利
    之證據（最高法院三十年上字第八一六號判例參照）。
三、被告甲○○於原審調查時，堅決否認有向自訴人乙○○詐欺取財之犯行，辯稱：
    伊係向自訴人之弟陳聰源陸續借款達五十七萬元，那段時間，陳聰源都在伊那裡
    坐，陳聰源看伊房屋貸款付不出來，就說要借伊錢，先扣了十天的利息，起初均
    有按時付利息，後來還不出來，陳聰源要伊開四張支票，陳聰源要幫伊借利息較
    輕的，本件金額二十五萬元之支票，即是其中的一張，伊不知道是自訴人來告伊
    等語。
四、經查：
（一）、自訴人乙○○就被告甲○○詐欺情節，於提起自訴時具狀指稱：被告甲○○
        開設油漆行生意，於八十八年八月間向自訴人稱承包一批油漆工程，請求自
        訴人借與現款購買油漆等語，惟於原審調查時則稱：「．．．他（指被告甲
        ○○）去向盧育豐借了一批油漆，騙我他標了一筆工程，尚欠二十幾萬元，
        所以向我借了二十五萬元。」（見原審八十九年六月十二日訊問筆錄）顯見
        自訴人乙○○就被告甲○○詐欺情節，前後指述不一，已難信為真實。
（二）、況刑法第三百三十九條第一項詐欺罪之成立，以意圖為自己或第三人不法所
        有，以詐術使人將本人或第三人之物交付為要件。所謂以詐術使人交付，必
        須被詐欺人因其詐術而陷於錯誤，若其所用方法，不能認為詐術，亦不致使
        人陷於錯誤，即不構成該罪，最高法院著有四十六年台上字第二六○號判例
        可稽。本件上訴人即自訴人乙○○指被告甲○○涉有右揭詐欺取財之犯行，
        係以被告甲○○所簽發八十八年八月二十三日期、面額為二十五萬元之支票
        一紙，屆期不獲付款，有上開支票暨退票理由單各一紙為其唯一之論據。惟
        簽發票據以供擔保，乃一般民間借款之慣行常例，嗣未依債之本旨履行，原
        因非一，尚難僅憑供擔保之票據屆期提示未獲付款，即認被告於借款之初，
        即係基於詐欺取財之犯意。
（三）、再被告甲○○所辯：伊係向自訴人之弟陳聰源陸續借款達五十七萬元，陳聰
        源要伊開四張支票，本件金額二十五萬元之支票，即是其中的一張，伊並未
        向自訴人借款等情，核諸被告甲○○所簽發上之上開支票，其背面確有「陳
        聰源」之背書及陳聰源之「000000000」帳號等記載，惟並無本件
        自訴人乙○○之背書，顯見被告甲○○所辯未向自訴人借款等情，並非無由
        ，益難認被告甲○○有向自訴人乙○○施用詐術借得款項。
五、綜上所述，本件自訴人就被告甲○○詐欺情節，前後指述不一，已難信為真實，
    而其所指被告甲○○詐欺取財，係以卷附之支票暨退票理由單各一紙為其唯一之
    論據，惟票據屆期提示未獲付款，原因非一，並不足據以認定被告於借款之初即
    係基於詐欺取財之犯意。自訴人空言被告詐欺取財，惟就被告究係如何基於不法
    之所有之意圖、如何施用詐術、又如何使被告陷於錯誤而交付財物等情事，均未
    能舉出具體事證以供審認，自難憑以遽認被告涉有詐欺取財之犯行。此外，復查
    無其他積極證據足資認定，不能證明被告犯罪。從而，原審以無證據足資證明被
    告犯罪，被告之犯罪嫌疑不足，而依刑事訴訟法第三百二十六條第三項規定，以
    裁定駁回自訴，經核尚無不合。自訴人抗告意旨，仍執前詞，指摘原裁定不當，
    為無理由，應予駁回。
據上論斷，應依刑事訴訟法第四百十二條，裁定如主文。
中      華      民      國    九十      年      三      月     十九     日
                              臺灣高等法院高雄分院刑事第三庭
                                  審判長法官  莊秋桃
                                        法官  莊崑山
                                        法官  陳中和
右正本證明與原本無異。
不得再抗告。
                                      書記官  梁美姿
中    華    民    國      九十      年       三       月     二十一     日
                                                                        Ｆ


司法院資訊處製作；財團法人民間司法改革基金會備份。
